臺灣臺中地方法院行政訴訟判決
110年度交字第517號
原      告  林育瑄  
被      告  臺中市交通事件裁決處
                      設臺中市○○區○○○路00號
代  表  人  黃士哲    住同上
訴訟代理人  黃曉妍律師
上列當事人間交通裁決事件，原告不服被告民國110年11月24日
中市裁字第68-GDJ017650、68-GDJ053091號裁決書，提起行政訴
訟，本院判決如下：
    主  文
原告之訴駁回。
訴訟費用新臺幣參佰元由原告負擔。
    事實及理由
一、程序事項：按行政訴訟法第237 條之7 規定，交通裁決事件
    之裁判，得不經言詞辯論為之。本件屬交通裁決事件，依兩
    造所述各節及卷內資料其事證已臻明確，本院認無經言詞辯
    論之必要，爰不經言詞辯論而為判決。
二、事實概要：原告所有號牌NDS-2070號普通重型機車(下稱系
    爭車輛），於民國110年9月11日9時24分，行經台中市大雅
    區中清東路與民興街口因「非遇突發狀況，在行駛中驟然煞
    車」及「非遇突發狀況，行駛途中任意煞車(處車主)之違規
    行為」，遭民眾於110年9月11日檢具事證檢舉，經台中市警
    察局大雅分局（下稱舉發機關）員警認定該車違反道路交通
    管理處罰條例第43條第1項第4款及第43條第4項之規定，遂
    逕行對車主即原告掣開第GDJ017650、GDJ053091號共2份舉
    發違反道路交通管理事件通知單。車主即原告就號舉發案件
    GDJ017650，於到案日期前檢附相關證據及應歸責人相關證
    明文件，向被告告知應歸責人即原告，被告續於110年11月2
    4日以中市裁字第68-GDJ017650號裁決書（下稱原處分一）
    ，依道路交通管理處罰條例第43條第1項第4款、第63條第1
    項第3款及「違反道路交通管理事件統一裁罰基準表」之規
    定，按期限內到案之基準，裁處原告第1階段罰鍰新臺幣（
    下同）12,000元，記違規點數3點，並應參加道路交通安全
    講習，並於同日以中市裁字第68-GDJ053091號裁決書（下稱
    原處分二），依道路交通管理處罰條例第43條第4項前段及
    「違反道路交通管理事件統一裁罰基準表」之規定，裁處車
    主即原告吊扣機車牌照6個月。
三、原告主張略以：經民眾檢舉於行經中清東路與民興街於遇到
    坑洞導致機車火星塞鬆脫，導致機車行駛不順，而按煞車慢
    速行駛，而非故意按剎煞車等語，並聲明：原處分一、二撤
    銷，訴訟費用由被告負擔。
四、被告答辯則以：
  ㈠本件應適用之法律依據為道路交通管理處罰條例第43條第1項
    第4款及第4項前段、第63條第1項及第3款、第24條第1項第3
    款、第7條之1、第85條第1、項道路交通安全規則第91條第1
    項第3款、第94條第2項等規定。
  ㈡案經轉據舉發機關110年9月30日中市警雅分交字第110004550
    1號函復說明略以：「經查本案係民眾於110年9月11日向本
    分局檢舉交通違規案件，旨揭車輛非遇突發狀況，在行駛中
    驟然停車，經重新檢視檢舉影像，發現旨揭車輛在110年9月
    11日9時24分行經大雅區中清東路與民興街口，非遇突發狀
    況，在行駛中驟然煞車，另陳訴人所述違規日期與檢舉影片
    日期不符一節，經查並無不符，本案違規屬實」。
  ㈢次查舉發機關所附採證光碟，確認檢舉民眾行車紀錄器畫面
    時間2021/09/11 9：24：39時至9:24:45時，檢舉民眾車輛(
    下稱該車)從台中市大雅區民興街與中清東路口朝東南方向
    停等紅燈，號牌NDS-2070白色普通重型機車(下稱系爭車輛)
    ，於該車右轉進入中清東路時，於該車左邊內側超車，於9:
    24:43時顯示煞車燈號共兩次，該車鳴按喇叭示警，系爭車
    輛隨後又於9:24:51時與9:24:52時，畫面顯示系爭車輛前方
    並無突發狀況，於道路中顯示煞車燈號共兩次，未有路邊停
    靠及打方向燈之行為，後往中清路西南方向直行離去。
　㈣從上揭資料顯示，系爭車輛於該車左側超車，行駛於道路中
    前方並無突發狀況，途中突顯示煞車燈號，驟然煞車，超出
    一般用路人之合理預期且未給予後方車輛充分時間應變，險
    發生事故，依前揭說明，自己該當「道交條例」第43條第1
    項第4款之要件，自應受罰。原告主張所述違規日期與檢舉
    影片日期不符，經台中市政府警察局大雅分局函復說明與民
    眾檢舉日期判斷，經查並無不符，違規舉發通知單內容並無
    違誤。
　㈤另審酌原告為機車所有人，對於系爭車輛有保管注意、篩選
    管控駕駛人、擔保其車輛合於交通管理規範之義務，竟恣意
    為前揭違規行為，顯有故意過失，被告另依「道交條例」第
    43條第4項及「違反道路交通管理事件統一裁罰基準表」之
    規定，裁處原告吊扣機車牌照6個月，亦無違誤等語，並聲
    明：原告之訴駁回，訴訟費用由原告負擔。
五、本院之判斷：
  ㈠按「汽車除遇突發狀況必須減速外，不得任意驟然減速、煞
    車或於車道中暫停。前車如須減速暫停，駕駛人應預先顯示
    燈光或手勢告知後車，後車駕駛人應隨時注意前車之行動。
    」、「汽車駕駛人，駕駛汽車有下列情形之一者，處新臺幣
    6 千元以上2 萬4 千元以下罰鍰，並當場禁止其駕駛：四、
    非遇突發狀況，在行駛途中任意驟然減速、煞車或於車道中
    暫停。」、「汽車駕駛人有第一項第一款至第四款或前項行
    為者，並吊扣該汽車牌照三個月」、「汽車駕駛人有下列各
    款所列條款之一者，除依原條款處罰鍰外，並予記點：三、
    有第43條、第53條或第53條之1情形之一者，各記違規點數3
    點。」、「汽車駕駛人，有下列情形之一者，應接受道路交
    通安全講習：三、有第43條規定之情形。」道路交通安全規
    則第94條第2項、道路交通管理處罰條例第43條第1項第4款
    及第4項前段、第63條第1項第3款及第24條第1項第3款分別
    定有明文。
  ㈡經查，本院勘驗調查舉發機關提供之採證光碟，製成勘驗筆
    錄附卷為證（見本院卷第105頁），勘驗結果為：檢舉民眾
    行車紀錄器畫面時間2021/09/11 09：24：39時至09：24：4
    3時，檢舉民眾車輛(下稱該車)沿台中市大雅區民興街與中
    清東路口朝東南方向停等紅燈，號牌NDS-2070白色普通重型
    機車(下稱系爭車輛)，於該車右轉進入中清東路時，於該車
    左邊內側超車，於09：24：45時至09：25：56時系爭車輛突
    然緊急煞車，該車鳴按喇叭示警，系爭車輛隨後又於道路中
    再次緊急煞車，畫面顯示系爭車輛前方並無突發狀況，之後
    往中清路西南方向直行離去。
  ㈢依上開勘驗結果可知，該車沿民興街右轉進入中清東路時，
    系爭車輛於該車左側超車插入該車前方，並於前方無突發狀
    況下連續數次緊急煞車等情。依前揭道路交通管理處罰條例
    第43條第1 項第4款規定以觀，其立法意旨乃在於駕駛人若
    恣意驟然減速，將導致後方之車輛應變不及而造成追撞，是
    除非遇有突發狀況影響行車動線而不得不然，否則依法即嚴
    禁驟然減速或暫停，亦即上開規範目的乃在於使駕駛人能合
    理預期他方之行車動態，俾能有充分之時間應變，避免因無
    預期於車道中暫停導致其他駕駛人因反應不及而失控，或因
    亦猝然減速而產生連鎖反應致肇事，故所謂「於車道中暫停
    」之認定自應考量其他駕駛人之合理預期之程度。又所謂「
    突發狀況」，應具有立即發生之危險性及急迫性之狀況存在
    （如前方甫發生車禍事故、前方有掉落之輪胎、倒塌之路樹
    襲來或其他相類程度事件），駕駛人若不立即採取減速、煞
    車或於車道中暫停之措施，即會發生其他行車上之事故或其
    他人員生命、身體之危險等，始足當之。查，依當時路況原
    告駕駛系爭車輛前方並未有緊急性、危險性之情況發生，且
    依當時系爭路段之車流狀況，顯無緊急煞車之必要，惟原告
    竟於行駛途中在無何突發狀況下，貿然將系爭車輛插入該車
    前方緊急煞車後，阻擋他車行進路線，主觀上已具備故意，
    嚴重影響道路交通之行車秩序及安全。從而，原告駕駛系爭
    車輛於上開時、地確有「非遇突發狀況，在行駛中任意驟然
    減速」之違規事實。
  ㈣至於原告主張係因遇到坑洞導致機車火星塞鬆脫，導致機車
    行駛不順，而按煞車慢速行駛，而非故意按剎煞車云云，按
    行政訴訟法第136條規定，行政訴訟程序準用民事訴訟法第2
    77條舉證責任分配原則，而依民事訴訟法第277條規定：「
    當事人主張有利於己之事實者，就其事實有舉證之責。」是
    道路交通管理處罰條例科處行政罰事件，依據上開舉證責任
    分配法則，固應先由行政機關就其業已履踐相關正當法律程
    序，以及人民應受處罰之客觀違反法令行為，負證明之責，
    惟原告就行政機關已為相當證明之前開事項，若主張欠缺主
    觀歸責條件或為其他抗辯，亦須就其所辯提出反證。原告並
    未提出系爭車輛火星塞鬆脫造成行駛有問題之事實提出舉證
    ，本院自難對原告為有利之認定。是原告所執上開主張，自
    不足採。
六、綜上所述，原告違規事證明確，被告依法所為原處分一、二
    並無違誤，原告訴請撤銷，為無理由，應予駁回。
七、本件第一審裁判費為300 元，應由原告負擔，爰確定第一審
    訴訟費用額如主文第2 項所示。
據上論結，本件原告之訴為無理由，依行政訴訟法第237 條之7
、第98條第1 項前段、第237 條之8 第1 項，判決如主文。
中　　華　　民　　國　　111 　年　　7 　　月　　15　　日
　　　　　　　　　行政訴訟庭　法　官　楊萬益
以上正本證明與原本無異。
如不服本判決，應於判決送達後20日內，向本院提出上訴狀並表
明上訴理由（原判決所違背之法令及其具體內容或依訴訟資料可
認為原判決有違背法令之具體事實），其未表明上訴理由者，應
於提出上訴後20日內向本院補提理由書（上訴狀及上訴理由書均
須按他造人數附繕本，如未按期補提上理由書，則逕予駁回上訴
），並應繳納上訴裁判費新臺幣750元。
中　　華　　民　　國　　111 　年　　7 　　月　　15　　日
　　　　　　　　　　　　　　　書記官　林柏名